臺灣彰化地方法院刑事判決　　　　　　　 96年度易字第750號
公　訴　人　台灣彰化地方法院檢察署檢察官
被　　　告　甲○○
上列被告因詐欺案件，經檢察官聲請簡易判決處刑（96年度偵字
第2354號），本院彰化簡易庭認不宜逕以簡易判決處刑，簽移改
依通常程序審理，判決如下：
    主  文
甲○○幫助意圖為自己不法之所有，以詐術使人將本人之物交付
，處有期徒刑捌月，減為有期徒刑肆月，如易科罰金，以新台幣
壹仟元折算壹日。
    事  實
一、甲○○可預見他人刻意收集金融帳戶之存摺、提款卡等物，
    將用以規避檢警機關之查緝，進而便利他人實施詐欺取財罪
    ，仍不違背其本意，竟基於幫助詐欺取財之犯意，於民國95
    年11月2日15時許，在彰化縣和美鎮○○路○段389巷191號之
    銳僑企業股份有限公司，將其向台中商業銀行彰化分行（下
    稱台中商銀）申請開設帳戶戶名甲○○，帳號000000000000
    號（下稱本件帳戶）之存摺、提款卡（含密碼）等物，透過
    到府收貨之快遞人員，交付予姓名年籍不詳自稱「方經理」
    之成年男子。另詐欺集團成員共同意圖為自己不法之所有，
    於95年10月29日10時許，以電話聯繫乙○○，佯稱可協助乙
    ○○向銀行辦理貸款，要求須先提出還款證明云云，致乙○
    ○陷於錯誤，嗣詐欺集團成員取得本件帳戶後再告知乙○○
    該帳戶帳號，乙○○即於95年11月6日12時許，依指示自其
    誠泰商業銀行公益分行（下稱誠泰商銀）之0000-00-000000
    -0號帳戶跨行轉帳新台幣（下同）304,661元（另加轉帳手
    續費17元）至本件帳戶中，旋遭提領一空。嗣因乙○○察覺
    有異報警處理，始循線查獲。
二、案經彰化縣警察局彰化分局移送台灣彰化地方法院檢察署檢
    察官聲請簡易判決處刑。
    理  由
一、按被告以外之人於審判外之言詞或書面陳述，除法律有規定
    者外，不得作為證據。被告以外之人於審判外之陳述，雖不
    符前4條之規定，而經當事人於審判程序同意作為證據，法
    院審酌該言詞陳述或書面陳述作成時之情況，認為適當者，
    亦得為證據。當事人、代理人或辯護人於法院調查證據時，
    知有第159條第1項不得為證據之情形，而未於言詞辯論終結
    前聲明異議者，視為有前項之同意。刑事訴訟法第159條第1
    項、第159條之1第2項、第159條之5分別定有明文。證人乙
    ○○於警詢中之陳述，雖屬被告以外之人於審判外之言詞陳
    述，然因被告未於言詞辯論終結前聲明異議，本院復審酌該
    言詞陳述係由證人出於自由意識而陳述，並無非法取證之情
    況，依刑事訴訟法第159條之5之規定，認上開證人於警詢之
    陳述，得採為認定本件犯罪事實所憑之證據，合先敘明。
二、訊據被告甲○○固坦承有將本件帳戶存摺、提款卡交予姓名
    年籍不詳自稱方經理之人並告知密碼之事實，惟矢口否認有
    何幫助詐欺之犯行，辯稱：伊是要辦貸款，貸款金額50萬元
    ，不知對方係詐騙集團云云。經查：
（一）被害人乙○○遭詐騙集團成員詐騙，而於95年11月6日轉
      帳304,661元至本件帳戶，隨即遭詐騙集團成員提領等情
      ，業據證人乙○○證述明確，且有乙○○誠泰商銀0000-
      00-000000-0號存摺內頁影本、本件帳戶交易明細在卷可
      參，足認本件帳戶確曾遭詐欺集團成員作為實施詐欺犯行
      之用無訛。
（二）被告辯稱係為辦理貸款始將本件帳戶交予他人云云，惟被
      告將本件帳戶之存摺、提款卡經由快遞交予代辦貸款之人
      ，並未見過代辦業者方經理，不知其連絡電話、通訊地址
      ，亦沒有問對方，且不需提供擔保即可貸款等情，業據被
      告供承在卷，凡此均與貸款業務之常情相違，以此種方式
      欲辦理50萬元之貸款，誠屬無稽。
（三）被告於95年10月27日申請本件帳戶之約定帳戶轉帳，並於
      當日即啟用金融卡，有台中商銀存款業務往來異動約定書
      、台中商銀96年7月5日函附金融卡資料在卷可參，被告辯
      稱係對方要伊於交付帳戶前辦理，沒有告訴伊辦理之目的
      云云，則辦理約定帳戶轉帳與貸款何干，一般人至此皆會
      心有所疑，而向對方查問清楚，惟被告不但未查問何以如
      此，甚至連對方連絡方式皆不思詢問清楚，凡此種種，均
      可見被告並無於「辦理貸款」後聯繫對方之意。
（四）被告陳稱交付提款卡予對方，並告知密碼等語，然辦理貸
      款業者若係出於辦理貸款之正當目的使用該帳戶，何須取
      得提款卡且須知悉提款卡密碼？如非該他人欲使用本件帳
      戶之提款卡，並無告知提款卡密碼之理。且被告於95年10
      月27日申請即時核發金融卡，並於當日啟用，又96年10月
      27日本件帳戶內僅有934元，於95年11月3日、95年11月6
      日分別匯入501,285元、304,661元之大額匯款，隨即遭人
      提領一空，而無任何餘額留存，之後被告於95年11月13日
      掛失本件帳戶，有台中商銀96年7月5日函暨所附資料在卷
      足憑，則被告於本件帳戶經詐騙集團使用完畢而無任何金
      額留存後，始掛失本件帳戶，足認其提供本件帳戶任由詐
      騙集團使用無訛。詐騙集團成員絕無可能使用自己無法確
      實掌控之帳戶作為匯款帳戶，否則其費盡心思詐騙所得將
      隨帳戶名義人掛失存摺、提款卡或變更印鑑、密碼等動作
      化為烏有，是以詐欺集團成員欲以他人帳戶供作款項出入
      之帳戶，必會先徵得帳戶名義人之同意，並確知金融卡密
      碼後，才有使用之可能。綜上，被告辯解均與經驗法則及
      論理法則相悖離，實不足採。
（五）金融帳戶事關個人財產權益保障，其專有性甚高，除非本
      人或與本人關係密切之人，自無法任意流通使用，故一般
      人均有妥為保管及防止他人任意使用之認識，縱在特殊情
      況偶需交付他人使用，亦必深入瞭解用途及合理性，始予
      提供，且該等專有物品如落入不明人士手中，極易被利用
      作為與財產有關之犯罪工具，此為一般人在日常生活之經
      驗及常識。若有他人無正當理由，索求使用他人帳戶，客
      觀上當可預見其目的係為供某筆資金存入後再行領出之用
      ，且該筆資金之存入及提領過程，係有意隱瞞行為人之身
      分。被告坦承將本件帳戶交付予他人後，無法連絡對方，
      然遲至95年11月13日始辦理掛失一情，可認被告可預見其
      將帳戶存摺與金融卡提供予陌生人使用，將幫助他人實施
      財產犯罪，該帳戶遭不法利用之結果並不違背其本意，被
      告幫助詐欺之不確定故意，堪予認定。此外，復有本件帳
      戶台中商銀存款業務往來申請約定書附卷可參。本件事證
      明確，被告犯行洵堪認定。
三、核被告所為，係犯刑法第339條第1項、刑法第30條第1項前
    段之幫助詐欺取財罪。被告以幫助他人犯罪之不確定故意，
    而參與實施詐欺取財罪犯罪構成要件以外之行為，為幫助犯
    ，應按正犯之刑減輕其刑。爰審酌被告犯罪之動機係為牟得
    小利，助長社會詐騙犯罪風氣，導致詐騙集團難以查獲，暨
    本件被害人所受損害之金額尚非至鉅，被告素行尚可，惟犯
    後矢口否認犯行，一再辯稱係自己智識程度低，本身係被害
    人云云，毫無悔意等一切情狀，量處如主文所示之刑。又被
    告所犯之罪，合於中華民國九十六年罪犯減刑條例第2條第1
    項第3款規定，應予減刑，爰依該條例第7條第1項減為如主
    文所示之刑，並諭知易科罰金之折算標準。
據上論斷，依刑事訴訟法第452條、第299條第1項前段，刑法第
30條第1項前段、第2項、第339條第1項、第41條第1項前段，中
華民國九十六年罪犯減刑條例第2條第1項第3款、第7條、第9條
，刑法施行法第1條之1，判決如主文。
本案經檢察官洪英丰到庭執行職務
中　　華　　民　　國     96    年    8    月    24　　日
                  刑事第六庭    審判長法官  王義閔
                                法      官  鄭舜元
                                法      官  林欣苑
以上正本證明與原本無異。
如不服本判決，應於判決送達後10日內，向本院提出上訴書狀，
上訴書狀應「敘述具體上訴理由」，並按他造當事人之人數附繕
本。「切勿逕送上級法院」。
告訴人或被害人對於判決如有不服具備理由請求檢察官上訴者，
其上訴期間之計算係以檢察官收受判決正本之日期為準。
中　　華　　民　　國     96    年    8    月    24　　日
                                書  記  官  楊筱惠
附錄本案論罪科刑法條全文：
中華民國刑法第339條
（普通詐欺罪）
意圖為自己或第三人不法之所有，以詐術使人將本人或第三人之
物交付者，處5年以下有期徒刑、拘役或科或併科1千元以下罰金
。
以前項方法得財產上不法之利益或使第三人得之者，亦同。
前二項之未遂犯罰之。
